【裁判字號】    90,交上訴,67
【裁判日期】    900620
【裁判案由】    過失致死
【裁判全文】
臺灣高等法院刑事判決                              九十年度交上訴字第六七號
    上  訴  人  臺灣板橋地方法院檢察署檢察官
    被      告  丁○○
右上訴人因被告過失致死案件，不服臺灣板橋地方法院八十九年度交訴字第一五五號
，中華民國九十年二月十五日第一審判決（起訴案號：臺灣板橋地方法院檢察署八十
九年度偵字第一三七三一號）提起上訴，本院判決如左：
    主  文
上訴駁回。
    理  由
一、公訴意旨略以：被告丁○○為從事業務之人，於民國八十九年三月二日十八時十
    五分許，駕駛車牌號碼ＺＺ-二五六號營業大客車，沿臺北縣板橋市華江橋由板
    橋往臺北方向行駛，行經臺北縣板橋市○○○路段，其應注意汽車行駛中，駕駛
    人應注意車前狀況，隨時採取必要安全措施，而依當時情形又無不能注意之情事
    ，竟疏於注意及此，致撞及雨夜在設有分向島禁止行人穿越路段穿越道路之行人
    吳金，造成吳金顱骨骨折併內出血，經送醫後不治死亡，案經吳金之子女
    甲○○、乙○○、丙○○提出告訴，因認被告涉犯刑法第二百七十六條第二項之
    業務過失致死罪嫌。
二、按犯罪事實應依證據認定之，無證據不得推定其犯罪事實；不能證明被告犯罪或
    其行為不罰者，應諭知無罪之判決，刑事訴訟法第一百五十四條、第三百零一條
    第一項定有明文。又認定犯罪事實所憑之證據，無論為直接證據或間接證據，其
    為訴訟上之證明，須於通常一般之人均不致於有所懷疑，而得確信其為真實之程
    度者，始得據之為有罪之認定，倘其證明尚未達到此一程度，而有合理性懷疑之
    存在時，即無從為有罪之判決，亦有最高法院七十六年臺上字第四九八六號判例
    可參。
三、本件公訴人認被告涉犯前揭過失致死罪嫌，無非係以道路交通事故調查報告表、
    現場照片十幀及臺灣省車輛事故覆議鑑定委員會鑑定意見書為主要論據。
四、訊據被告丁○○固坦承於右揭時地駕駛營業大客車撞擊被害人吳金之情事，惟
    否認有何過失致死犯行，辯稱：我駕駛營業大客車沿華江橋往臺北市方向行駛，
    車上並無乘客，我行駛於三線道之中間車道，左車道有一小貨車從我左前方通過
    我的視線後，突然看見一黑影由左方朝我車前方向過來，發現後急踩煞車，仍因
    煞車不及撞及被害人等語。經查：
（一）被告係大方交通股份有限公司司機，於八十九年三月二日下午六時十五分許，
      駕駛ＺＺ-二五六號營業大客車，沿臺北縣板橋市華江橋中線車道，由板橋市
      往臺北市方向，行駛至華江橋上，適有行人吳金由左至右穿越道路，遭被告
      所駕駛車輛撞及，經送醫後不治死亡之情，業經被告供述明確，且有警製道路
      交通事故調查表及現場照片十二幀在卷可稽。查華江橋係連結臺北縣板橋市與
      臺北市間之橋樑，設有分隔島，禁止行人穿越道路，被害人吳金行走跨越華
      江橋，業已違反道路交通安全規則第一百三十四條第二款：行人在禁止穿越、
      設有劃分島之路段，不得穿越道路之規定。此亦經臺灣省臺北縣區車行車事故
      鑑定委員會鑑定意見書及臺灣省車輛事故覆議鑑定委員會覆議意見書認定屬實
      ，合先敘明。
（二）公訴人援引臺灣省車輛事故覆議鑑定委員會之鑑定意見：「行人吳金由西往
      東已穿越五個車道，丁○○駕駛營業大客車，亦應注意車前狀況。」認為被告
      疏未注意車前狀況，並未隨時採取必要之安全措施，被告之駕車行為亦有疏失
      云云。惟被告先後於警訊、檢察官訊問及原審法院審理時均稱對方突然走出來
      ，我措手不及而撞到被害人等語。就被告駕駛之車速而言，被告於警訊中供稱
      ：當時車速約每小時三十公里等語（見相驗卷第五頁背面）；嗣於檢察官訊問
      時供稱：當時下班車多，車速約三十、四十之間等語（見偵查卷第七頁正面）
      ；另於原審法院審理時供稱：車速約四十公里等語（見原審法院九十年一月十
      一日訊問筆錄）。另就被告駕車發現被害人之距離而言，被告於原審法院審理
      時先後供稱：行經華江橋上在我左前方約十公尺距離，看見一位行人身穿黑色
      衣服；我看見被害人在前面不到十公尺等語（見原審法院九十年一月十一日訊
      問筆錄、九十年二月一日審判筆錄）。是被告對於車速、看見被告距離之供述
      ，雖先後有所出入，惟一般駕駛者發生車禍後，對於車速、距離等狀況，僅能
      依憑事後之印象為概略之描述，不能與一般行為人記憶先前發生之細節作相同
      之處理，況被告駕車行駛於橋樑上，突遇行人出現在眼前而發生車禍，對於毫
      無預警之瞬間，豈能要求被告對於車速、看見被害人距離等況狀，能有精準明
      確之記憶，而為一致性之陳述，尚難因此認為被告供述不一，即全然不足採信
      。至於告訴人指稱被告駕車將被害人撞得如此嚴重，足見車速不止四十公里云
      云，惟被害人係遭大客車猝然不及避剎之情形下迎面撞及，其傷勢必然嚴重，
      告訴人上開指訴，純屬推測之詞，難以採信。
（三）告訴人指訴依據「汽車行駛距離及反應距離一覽表」，時速四十公里之車輛，
      其每秒行駛距離為十一點一一公尺，反應距離則為八點三二公尺，被告既供稱
      其在十公尺處看見被害人，則其車速倘為四十公里以下，應有足夠時間將車輛
      煞停，倘被告一看見被害人即踩煞車仍因煞車不及撞上，足見車速已經超過四
      十公里云云。然而如前所述，被告駕車行駛於橋樑上，突遇行人出現在眼前而
      發生車禍，對此亳無預警之瞬間，就當時車速、看見被害人距離等況狀，既未
      有確切之證據足以認定，則其事後概然之陳述，尚難因此作為判斷肇事因素之
      絕對數據。是被告於原審法院審理時先後供稱：「看見被告之距離為十公尺」
      、「看見被告時不足十公尺」等語，在無確切證據證明之前，自難遽以十公尺
      作為數據，推論被告有足夠之反應距離。另按依交通法規所稱「注意車前狀況
      」之情形，是指駕駛人就其注意力所及之情況下，對於車前已存在或可能存在
      事物應予注意，以便採取適當之反應措施而言，是駕駛人注意車前狀況，應建
      立在行車當時之時間、空間之一切狀況下進行綜合判斷。例如車輛駕駛人應與
      前車保持隨時可以煞車之距離，因為前方車輛之狀態是存在的，且駕駛人可以
      預期行車距離太近所發生之後果；另駕駛人行經交岔路口，應減速慢行，因為
      交岔路口之四周道路，均有車輛行駛之狀態存在，且駕駛人可以預見其他車輛
      行經交岔路口所發生之突發狀況，因此駕駛人能注意車前狀況。惟本件被告駕
      駛營業大客車行駛於華江橋上，橋樑上之車輛依相同方向行駛，並無交岔路口
      ，亦無行人穿越道，與對向車道間尚有分隔島相隔，於行人突然切入其車前之
      狀況，實為一般駕駛人無法事先預知防範，此種突發狀況，與前述之正常狀況
      不同，難為相同之判斷。從而，被害人在特殊情況下出現在被告車前，被告因
      不及措置而撞及被害人，即難謂係可歸責於被告「未注意車前狀況」。至於前
      開覆議鑑定意見雖認為「行人吳金由西往東已穿越五個車道，亦應注意車前
      狀況」云云，惟本件車禍係發生於雨天之傍晚（已為下午六時十五分許），被
    害人身穿黑衣，為被告供明在卷，且有道路交通事故調查報告表在卷足憑，衡
      諸當時正值下班時間，連結臺北縣市間之華江橋車輛繁多，被告辯稱肇事之前
      左方有車輛行駛經過，以致無法看見被害人是否從左邊走來等語，亦無違反常
      情常理之處，堪予採信。從而被告駕駛自用大客車在該線道之中間車道，左方
      雖有四個車道（三個反方向，一個同方向），惟在過往車輛頻繁之情形下，責
      令被告注意到當時身穿黑衣之被害人行走於左方車道，實強人所難，此種突發
      情形，即非當時被告所能注意及之。
五、綜上所述，被告駕車正常行駛於華江橋上，對於被害人違規橫越車道，突然出現
    在車輛前方，被告見狀雖及時煞車，仍無足夠時間以避免交通事故之發生，核其
    情形，並非被告所能注意及之，即與刑法過失之要件有間，是雖撞及被害人致死
    ，亦難令負過失致死之罪責。此外，復查無其他積極證據足以證明被告有如公訴
    人所指之過失致死犯行，揆諸前開說明，被告之犯罪，尚屬不能證明。原審依法
    對被告為無罪之諭知，核無不合。檢察官循告訴人之請，上訴意旨猶以被告行車
    超速及未注意車前狀況等已為原審斟酌取捨之事項，指摘原判決不當，自非有理
    由，應予駁回。
據上論斷，應依刑事訴訟法第三百六十八條，判決如主文。
本案經檢察官李良忠到庭執行職務。
中      華      民      國    九十      年      六      月     二十     日
                              臺灣高等法院交通法庭
                                  審判長法  官  陳  祐  輔
                                        法  官  陳  國  文
                                        法  官  蔡  國  在
右正本證明與原本無異。
如不服本判決應於收受送達後十日內向本院提出上訴書狀，其未敘述上訴之理由者並
得於提起上訴後十日內向本院補提理由書（均須按他造當事人之人數附繕本）。
                                        書記官  丁  華  平
中      華      民      國     九十     年      六      月      二十    日


司法院資訊處製作；財團法人民間司法改革基金會備份。
